臺灣臺東地方法院刑事判決　　　　　　　　　　　　　九十二年度易字第二二七號
　　公　訴　人　臺灣臺東地方法院檢察署檢察官
　　被　　　告　戊○○
右列被告因竊盜等案件，經檢察官提起公訴（九十二年度偵字第二四○二號、第二四
○四號），本院判決如左：
    主  文
戊○○被訴妨害公務及損壞公務員職務上掌管之物品部分均無罪；其餘被訴部分免訴
。
    理  由
一、公訴意旨略以：被告戊○○於民國八十八年間曾犯竊盜罪，經臺灣苗栗地方法院
    判處有期徒刑一年六月，於九十年四月二十三日執行完畢。詎不知悔悟，復基於
    意圖為自己不法所有之概括犯意，持客觀上足以對人之生命、身體、安全造成威
    脅之剪刀一把，以使用剪刀撬開車門鎖並插入引擎電門鑰匙孔啟動車輛之方式，
    先於九十一年十月十六日上午六時許，在苗栗縣頭份鎮○○路十五號前，竊取丁○○所有，停放在該處車牌號碼Ｗ４─七○一五號之自用小客車得手，至同日中
    午十二時許，在苗栗縣頭份鎮○○路六五巷內，被埋伏之警員發現，於警員依法
    執行逮捕職務時，竟另行起意，駕駛該車衝撞警員甲○○（起訴書誤載為乙○○
    ），另又撞壞警員乙○○職務上所保管之警用偵防車；繼於九十一年十二月二十
    九日凌晨五時許，承前概括犯意，在新竹市○○○路一一九號前，以相同手法竊
    得林雙士停放在該處車牌號碼５Ｈ─一三六一號休旅車，為警循線查獲。因認被
    告涉有刑法第三百二十一條第一項第三款攜帶兇器竊盜罪嫌（起訴書原載為刑法
    第三百二十條第一項竊盜罪嫌，經檢察官當庭變更起訴法條）、刑法第一百三十
    五條第一項妨害公務罪嫌及刑法第一百三十八條損壞公務員職務上掌管之物品罪
    嫌云云。
二、無罪部分：
 (一) 按犯罪事實應依證據認定之，無證據不得推定其犯罪事實，又不能證明被告犯罪
    或其行為不罰者，應諭知無罪之判決，刑事訴訟法第一百五十四條第二項、第三
    百零一條第一項分別定有明文。次按認定不利於被告之事實，須依積極證據，茍
    積極之證據本身存有瑕疵而不足為不利於被告事實之認定，即應為有利於被告之
    認定，更不必有何有利之證據，而此用以證明犯罪事實之證據，猶須於通常一般
    人均不至於有所懷疑，堪予確信其已臻真實者，始得據以為有罪之認定，倘其證
    明尚未達到此一程度，而有合理性之懷疑存在，致使無從為有罪之確信時，即應
    為無罪之判決，此有最高法院八十二年度臺上字第一六三號判決、七十六年度臺
    上字第四九八六號、三十年度上字第八一六號等判例意旨可資參照。
 (二) 公訴人認被告戊○○前揭駕車衝撞警員甲○○，並損壞警員乙○○職務上掌管警
    用偵防車之行為，涉有刑法第一百三十五條第一項妨害公務及同法第一百五十八
    條損壞公務員職務上掌管之物品等罪嫌，無非係以被告於警詢中之自白及卷附之
    警車修理估價單一紙為其論據。訊據被告固坦承駕車衝撞甲○○並損壞乙○○所
    駕車輛之事實，惟堅詞否認有何妨害公務、損壞公務員職務上掌管物品之犯意，
    辯稱：事發當天甲○○及乙○○所駕駛之車輛為一般自用車，且其二人均著便服
    ，看不出是警察，又其二人令伊下車時，亦未出示證件或表明身分，伊以為是車
    主來埋伏，故伊立即將車子開出車庫，嗣伊看到甲○○拿槍出來，當時很緊張，
    以為是伊的仇家要來尋仇，並未想到可能是警察，一時不慎就撞上乙○○所駕駛
    之車輛，並非故意衝撞等語。經查：
１被告於前揭時地駕車衝撞警員甲○○並損壞乙○○職務上掌管警用偵防車之事實
    ，經被告坦承不諱，核與證人甲○○於偵訊及本院審理中、證人乙○○於本院審
    理中證述情節相符，復有警車修理估價單一紙附卷足參，堪信為真。
  ２事發當時，警員甲○○及乙○○均著便服，且所駕駛之偵防車既未噴註警用字樣
    ，亦未於車頂放置警示燈之事實，業據證人甲○○於偵訊及本院審理中、及乙○○於本院審理中均證述詳實，足見當時客觀上尚無明顯標識足供被告辨識所衝撞
    者為警員；參以證人甲○○於本院審理中具結證稱：被告進入該車後，車窗及車
    門均未打開，伊即上前盤查，未及出示證件、表明身份，被告即駕車向死巷前進
    ，之後倒車往回衝時，伊有大聲喊伊是警察，並掏搶要被告不要動，但因被告所
    駕之車輛是背對著伊，且車窗、車門均未打開，故伊不知道被告有無聽到、看到
    等語（見本院九十三年十一月二十四日審理筆錄），及證人乙○○於審理中具結
    證稱因當時被告駕車衝撞之過程緊急，伊來不及表明警員身分等語（見同上筆錄
    ），足見當時情況緊急，被告確有可能因處於驚慌狀態而未聽聞警員甲○○表明
    身分之呼喊，是其前開所辯，誠非無據，應屬可信。
  ３綜上，被告固確有駕車衝撞警員甲○○，並損壞警員乙○○職務上掌管警用偵防
    車之行為，惟其既不知甲○○等人為警員，亦無從辨識所衝撞之車輛為警用偵防
    車，主觀上自無妨害公務執行及毀損公務員職務上掌管公物之犯意，與該等罪行
    之構成要件已有不符。此外，復查無其他證據足認被告涉有前開公訴意旨所指犯
    嫌，是此部分因不能證明被告犯罪，自應為無罪判決之諭知。
三、免訴部分：
 (一) 按案件曾經判決確定者，應諭知免訴之判決，刑事訴訟法第三百零二條第一款定
    有明文。又訴訟上所謂「一事不再理」之原則，關於實質上一罪或裁判上一罪，
    亦均有其適用，最高法院六十年台非字第七七號著有判例可資參照。
 (二) 公訴意旨另認被告戊○○於九十一年十月十六日上午六時許，在苗栗縣頭份鎮○○路十五號前，竊得丁○○所有，車號Ｗ４─七○一五號之自用小客車之犯罪事
    實，固據被告於警詢、偵訊及本院審理中均自白不諱，且核與被害人丁○○、林
    雙士於警詢中指述之情節相符，復有贓物領據一紙附卷足稽，惟查，被告另曾基
    於意圖為自己不法所有之概括犯意，以自備之剪刀工具，撬開駕駛座車門鎖及啟
    動電門鎖之一貫手法，自九十一年六月二十日十二時許起，至九十二年五月十三
    日凌晨二時四十分許止，先後多次竊取自用小客車得手之加重竊盜犯行，案經臺
    灣苗栗地方法院檢察署以九十一年度偵字第二八○八號；及移送併辦案號：臺灣
    新竹地方法院檢察署九十一年度偵字第五○七九號、九十一年度偵字第五二○六
    號、九十二年度偵字第二五○一號、臺灣臺中地方法院檢察署九十一年度偵字第
    二一一四一號、臺灣苗栗地方法院檢察署九十二年度偵字第一三六○號、九十一
    年度聲字第一四九號、九十二年度偵字第一九六四號起訴，並經臺灣苗栗地方法
    院於九十二年四月十日以九十一年度易字第四八六號為第一審判決，經被告不服
    提起上訴，由臺灣高等法院臺中分院於九十二年七月十日以九十二年度上易字第
    一○二七號判處有期徒刑四年，並應於刑之執行中，令入勞動處所強制工作三年
    ，嗣於九十二年七月十日確定在案，有上開臺灣高等法院臺中分院判決書及臺灣
    苗栗地方法院檢察署辦案進行單各一紙在卷足據，並經本院核實無誤，茲因本案
    之犯罪時間與該案之多次犯罪時間甚為接近，所犯均為刑法第三百二十一條第三
    款之攜帶兇器竊盜罪，且犯罪手法均係以自備之剪刀，撬開駕駛座車門鎖及啟動
  電門鎖以竊取車輛，顯係基於概括犯意反覆實施，而具有連續犯之裁判上一罪關
    係。經查，為裁判上一罪之前案既經判決確定，揆諸首開說明，本件應為免訴判
    決之諭知。
據上論斷，應依刑事訴訟法第三百零一條第一項、第三百零二條第一款，判決如主文
。
本案經檢察官丙○○到庭執行職務。
中      華      民      國      九十三      年    十二    月     八     日
                                  臺灣臺東地方法院刑事第一庭
                                    審判長法  官  李勝琛
                                          法  官  呂煜仁
                                          法  官  黃珮茹
右正本證明與原本無異。
如不服本判決，應於判決送達後十日內向本院提出上訴狀。（須附繕本）
「切勿逕送上級法院」
                                          書記官  徐源坤
中      華      民      國      九十三      年    十二    月     八     日
